臺灣彰化地方法院刑事判決　　　　　　　 100年度訴字第65號
公　訴　人　臺灣彰化地方法院檢察署檢察官
被　　　告　楊政儒
上列被告因違反毒品危害防制條例案件，經檢察官提起公訴（99
年度偵字第9800號），本院判決如下：
    主  文
楊政儒轉讓第一級毒品，處有期徒刑壹年陸月。
    事  實
一、楊政儒曾有施用毒品之犯罪前科（不構成累犯），明知海洛
    因係毒品危害防制條例第2條第2項第1款所列管之第一級毒
    品，不得持有、轉讓，竟基於轉讓海洛因之犯意，於民國99
    年10月19日下午4時30分許，在彰化縣彰化市○○路174巷15
    號之「凱登汽車旅館」306號房內，將數量不詳但淨重未逾5
    公克之海洛因，轉讓予陳淑惠當場以針筒注射方式施用1次
    。嗣於同日下午，彰化縣警察局刑警大隊持臺灣彰化地方法
    院檢察署檢察官核發之拘票，至上開處所執行拘提另案通緝
    之翁坤在時，楊政儒、陳淑惠、郭順益等人亦在場，警方徵
    得其等同意搜索，當場扣得陳淑惠所有已使用過之注射針筒
    及未使用之注射針筒各1支等物而查獲（陳淑惠涉嫌違反毒
    品危害防制條例案件，另由檢察官以99年度毒偵字第2012號
    起訴書提起公訴）。
二、案經彰化縣警察局移送臺灣彰化地方法院檢察署檢察官偵查
    起訴。
    理  由
一、關於證據能力部分：
(一)按刑事訴訟法第159條之5規定：「（第1項）被告以外之人
    於審判外之陳述，雖不符前四條之規定，而經當事人於審判
    程序同意作為證據，法院審酌該言詞陳述或書面陳述作成時
    之情況，認為適當者，亦得為證據。（第2項）當事人、代
    理人或辯護人於法院調查證據時，知有第一百五十九條第一
    項不得為證據之情形，而未於言詞辯論終結前聲明異議者，
    視為有前項之同意。」，其立法意旨在於傳聞證據未經當事
    人之反對詰問予以核實，原則上先予排除，惟若當事人已放
    棄詰問或未聲明異議，基於證據資料愈豐富，愈有助於真實
    發現之理念，且強化言詞辯論原則，法院自可承認該傳聞證
    據例外擁有證據能力。本案中證人翁坤在之警詢陳述，及「
    彰化縣警察局刑警大隊偵查第一隊委託檢驗尿液代號與真實
    姓名對照認證單（陳淑惠部分）」（以下簡稱：尿液代號與
    真實姓名對照認證單），係屬被告楊政儒以外之人於審判外
    之言詞或書面陳述，公訴人及被告於本院審判中，均未爭執
    其證據能力或聲明異議；本院審酌該等陳述作成時之情況，
    亦認為適當；復與本案待證事實具有關聯性，並經本院於審
    理時依法定程序予以調查，依前揭規定，上開陳述均得作為
    證據。
(二)刑事訴訟法第159條之1第2項規定：「被告以外之人於偵查
    中向檢察官所為之陳述，除顯有不可信之情況者外，得為證
    據。」，故被告以外之人於偵查中向檢察官所為之陳述，其
    性質要屬傳聞證據，但依該項立法理由之說明，現階段刑事
    訴訟法規定檢察官代表國家偵查犯罪、實施公訴，依法其有
    訊問被告、證人及鑑定人之權，證人、鑑定人且須具結，而
    實務運作時，偵查中檢察官向被告以外之人所取得之陳述，
    原則上均遵守法律規定，不致違法取供，其可信性極高，為
    兼顧理論與實務，在除顯有不可信之情況者外，被告以外之
    人於偵查中向檢察官所為之陳述，得為證據。所謂「顯有不
    可信之情況」，係指陳述是否出於供述者之真意，有無違法
    取供情事之信用性而言，故應就偵查筆錄製作之原因、過程
    及其功能等加以觀察其信用性，據以判斷該項陳述是否有顯
    不可信之情況，並非對其陳述內容之證明力如何加以論斷（
    最高法院94年度臺上字第629號判決意旨參照）。本案中公
    訴人所提出證人陳淑惠於偵查中檢察官訊問時經具結之陳述
    ，被告雖不同意作為證據，惟其並未指出有何顯不可信之情
    況，是自無顯不可信之情況存在，依上開說明，仍具有證據
    能力。
(三)現行刑事訴訟法關於「鑑定」之規定，除選任自然人充當鑑
    定人外，另設有囑託機關鑑定制度。依同法第198條、第208
    條之規定，不論鑑定人或鑑定機關、團體，固均應由法院、
    審判長、受命法官或檢察官視具體個案之需要而為選任、囑
    託，並依第206條之規定，提出言詞或書面報告，始符合同
    法第159條第1項所定得作為證據之「法律有規定」之情形，
    否則所為之鑑定，仍屬傳聞證據。然於司法警察機關調查中
    之案件，為因應實務上，或因量大、或有急迫之現實需求，
    併例行性當然有鑑定之必要者，基於檢察一體原則，得由該
    管檢察長對於轄區內之案件，以事前概括選任鑑定人或囑託
    鑑定機關、團體之方式，俾便轄區內之司法警察官、司法警
    察對於調查中之此類案件，得即時送請先前已選任之鑑定人
    或囑託之鑑定機關、團體實施鑑定，以求時效（法務部92年
    9月1日法檢字第0920035083號函參照，刊載於法務部公報第
    312期）。此種由檢察機關概括選任鑑定人或概括囑託鑑定
    機關、團體，再轉知司法警察官、司法警察於調查犯罪時參
    考辦理之作為，法無明文禁止，係為因應現行刑事訴訟法增
    訂傳聞法則及其例外規定之實務運作而為，凡此，為法院辦
    案職務上所已知之事實。此種由司法警察官、司法警察依檢
    察官所概括選任之鑑定人或囑託鑑定機關、團體所為之鑑定
    結果，與檢察官選任或囑託為鑑定者，性質上並無差異，同
    具有證據能力（最高法院96年度台上字第2860號判決參照）
    。本案中公訴人提出之詮昕科技股份有限公司99年11月5日
    報告編號9A270008號濫用藥物尿液檢驗報告（以下簡稱：濫
    用藥物尿液檢驗報告），係警員於上開查獲時，對證人陳淑
    惠所採集尿液先行囑託檢驗之結果，符合上開規定，且被告
    亦同意有證據能力，故自有證據能力。
(四)證人陳淑惠所有經扣案之注射針筒，係屬物證，非屬供述證
    據，自無傳聞法則之適用，且被告亦未爭執有違法取得之情
    形，本院復查無不得作為證據之情況，又與本案待證事實具
    有關聯性，故得作為證據。
二、訊據被告承認其於上開時、地，有與陳淑惠、翁坤在及郭順
    益等人共處一室，在現場其有取出其所有之第一級毒品海洛
    因1小包置於該室內之桌上，且陳淑惠當時有以針筒注射方
    式施用毒品海洛因1次等事實。惟矢口否認犯罪，辯稱：其
    當時進入「凱登汽車旅館」306號房內後，因身體不適，就
    拿出海洛因摻入香菸內，進入廁所，所剩餘的海洛因殘渣袋
    就放在桌上，所剩份量不足以拿來施用，當場陳淑惠沒有問
    ，其也未對陳淑惠說可以拿海洛因去施用，有可能是陳淑惠
    在其身體不舒服時，偷偷拿去施用等語。
三、本院之判斷：
(一)查證人陳淑惠於99年10月19日下午4時30分許，有在彰化縣
    彰化市○○路174巷15號之「凱登汽車旅館」306號房內，以
    針筒注射方式施用第一級毒品海洛因一情，除為被告所承認
    外，並據證人陳淑惠（見本院卷第112頁背面）、郭順益（
    見本院卷第134頁）於本院審理時證述明確，復有證人陳淑
    惠當時施打海洛因所使用之注射針筒1支扣案可佐，且證人
    陳淑惠當日為警查獲時所採集之尿液檢體，經送檢驗後，呈
    現可待因及嗎啡之陽性反應，亦有「尿液代號與真實姓名對
    照認證單」及「濫用藥物尿液檢驗報告」各1份在卷可憑（
    見偵卷第66、74頁）。證人翁坤在於本院審理時證稱：確定
    陳淑惠未施用海洛因云云（見本院卷第72頁），顯係迴護被
    告之詞，不足採信。是證人陳淑惠於上開時、地有施用第一
    級毒品海洛因之事實，可以認定。
(二)關於證人陳淑惠所施用上開海洛因之來源，證人翁坤在於警
    詢及本院審理時，僅證稱伊當時攜帶（甲基）安非他命，而
    未提及攜帶海洛因等語（見偵卷第43頁、本院卷第70頁背面
    ）；另證人郭順益於本院審理時證稱：伊當時身上僅攜帶一
    點點之第一、二級毒品，伊並未拿出來，陳淑惠施用之海洛
    因不是向伊拿的等語（見本院卷第134頁背面、第135頁）。
    依此，當時在凱登汽車旅館306號房內，就僅被告、證人陳
    淑惠、翁坤在及郭順益四人共處一室，證人陳淑惠又未自行
    攜帶海洛因，則證人陳淑惠當時所施用之海洛因，係來自於
    被告無疑。是本案之爭點，乃在於被告有無基於轉讓之意思
    ，而轉讓海洛因予證人陳淑惠。經查：
    １、證人翁坤在於警詢證稱：99年10月19日係由楊政儒駕駛
        車牌2867-TY自小客車載伊，然後到彰化市水果市場處
        載陳淑惠、郭順益後，再同車至凱登汽車旅館306號房
        ，我們到該處施用毒品，並且楊政儒與陳淑惠要談論陳
        淑惠男友被收押禁見的事情，陳淑惠所施用之海洛因，
        是楊政儒無償提供的等語（見偵卷第30頁背面、第43頁
        ）；並於本院審理時證稱：當時大家都有默契到汽車旅
        館要施用毒品，伊與楊政儒比較好等語（見本院卷第72
        頁及背面）。衡及證人翁坤在與被告關係良好，應無虛
        構事實誣陷被告之動機與必要，是證人翁坤在此部分之
        證言應屬實在。正因被告與證人翁坤在、陳淑惠、郭順
        益至上開凱登汽車旅館306號房之目的之一，乃在於一
        起施用毒品，是其等之間包括被告在內，應有相互提供
        毒品施用之認識一情無疑。與證人陳淑惠於偵查中在檢
        察官訊問時證稱：因為約到汽車旅館時，楊政儒載伊、
        郭順益、翁坤在過去，楊政儒說他怕我們難過，所以他
        有先去拿毒品等語（見偵卷第63頁），互核相符，此即
        何以證人陳淑惠本身並無海洛因之情況下，卻仍攜帶2
        支可供施打海洛因之注射針筒前往之理。此再參諸證人
        翁坤在於警詢亦證稱：陳淑惠當時另施用之（甲基）安
        非他命係伊無償提供一節（見偵卷第43頁），而證人陳
        淑惠遭查獲當日所採集之尿液，經檢驗後亦確實同時呈
        現甲基安非他命之陽性反應，有前揭濫用藥物尿液檢驗
        報告可稽（見偵卷第74頁），互核屬實，益證綦詳。被
        告辯稱其施用後所剩餘之海洛因份量不足以施用云云，
        以及證人翁坤在於本院審理時證稱：未聽見陳淑惠問被
        告可否給她施用海洛因，被告施用後所剩之海洛因粉末
        已沒辦法施用云云（見本院卷第71、72頁），對照證人
        陳淑惠之上開尿液，經檢驗出之嗎啡（海洛因之代謝物
        ）濃度高達37785ng/ml（閾值濃度只要300ng/ml），有
        前揭濫用藥物尿液檢驗報告足參，可見被告及證人翁坤
        在此部分之辯解、證言，各係飾卸、迴護之詞，均核無
        可採。
    ２、證人陳淑惠另於本院審理時證稱：「（問：妳於306號
        房所施用的海洛因來源為何？）楊政儒看我不舒服，所
        以拿海洛因放到我自己的針筒」、「（問：在306號房
        ，實際將海洛因放入妳購買的注射針筒是否為楊政儒？
        ）是我自己放進針筒的，是楊政儒放在桌上，他叫我自
        己拿的。」、「放在桌上那包（海洛因）好像是楊政儒
        拿出來的，楊政儒有說不舒服可以用。」、「（問：指
        著桌上的海洛因，說不舒服的人可以施用，是何人？）
        楊政儒。」等語（見本院卷第112頁背面、第113頁及背
        面），亦即被告有主動將海洛因放入證人陳淑惠自備之
        注射針筒內供陳淑惠施用，或口頭對證人陳淑惠表示可
        以自行取用其海洛因。雖然證人陳淑惠之前述證言，就
        被告轉讓海洛因之細節有所出入，但慮及自案發日（99
        年10月19日）起迄證人陳淑惠於100年7月7日至本院作
        證之期間，已逾8月，按之日常生活之經驗法則，人之
        記憶本易隨時間之流逝而趨於模糊，況證人陳淑惠亦證
        稱：伊已記不太住整個過程等語（見本院卷第114頁）
        。衡及證人陳淑惠與被告間並無怨隙（見本院卷第112
        頁），復在具結後有遭偽證罪處罰風險之擔保下，證人
        陳淑惠當無捏詞構陷被告之必要。是證人陳淑惠之上開
        證言應屬實在，縱使證人陳淑惠所述被告轉讓海洛因之
        細節有所出入，但無論是被告主動將海洛因放入證人陳
        淑惠之注射針筒供陳淑惠施用，抑或是被告以言詞示意
        由證人陳淑惠自行取用其海洛因之情形，均無礙被告轉
        讓海洛因予證人陳淑惠事實之存在。是被告辯稱係證人
        陳淑惠偷偷取用海洛因云云，不足採信。
(三)綜上所述，本案事證明確，被告所為辯解核無可採，其所為
    上開犯行，堪以認定，應依法論科。
四、論罪科刑部分：
(一)按海洛因係毒品危害防制條例第2條第2項第1款所列管之第
    一級毒品，不得持有、轉讓。核被告所為，係犯毒品危害防
    制條例第8條第1項之轉讓第一級毒品罪。被告轉讓之前持有
    第一級毒品之行為，為其嗣後之轉讓行為所吸收，不另論罪
    。另被告轉讓海洛因之數量雖屬不詳，但因僅供注射施用1
    次，衡情應不致於太多，基於罪疑惟輕原則，自不能認被告
    所轉讓之數量，已該當於行政院93年1月7日院臺法字第0930
    080551號令頒「轉讓持有毒品加重其刑之數量標準」第2條
    規定有關轉讓第一級毒品淨重5公克以上，應加重其刑之條
    件，併此敘明。
(二)爰審酌被告曾犯有偽造文書、施用毒品、竊盜、賭博等犯罪
    前科（不構成累犯。至於檢察官於起訴書內所指被告前因案
    服刑，於98年9月16日假釋出獄，至99年5月22日執行期滿構
    成累犯一節，因該假釋已經撤銷，自屬尚未執行完畢，見本
    院卷第156頁前案紀錄表），有臺灣高等法院被告前案紀錄
    表1份在卷可參，素行不佳；被告曾有施用毒品之犯罪前科
    ，應知毒品之危害及染上毒癮之苦，卻仍轉讓海洛因予證人
    陳淑惠施用，助長毒品氾濫，有害國人身心健康及社會治安
    ，所為殊屬不該，但所轉讓之量，尚非甚多；另於犯後否認
    犯行，態度不佳；暨審酌被告犯罪之動機、目的、手段、國
    小畢業之智識程度及所生危害等一切情狀，公訴人雖求為對
    被告量處有期徒刑2年6月，惟本院審酌上情後，認尚嫌過重
    ，乃核情量處主文所示之刑。
據上論斷，依刑事訴訟法第299條第1項前段，毒品危害防制條例
第8條第1項，判決如主文。
本案經檢察官高宏銘到庭執行職務。
中    華    民    國   100    年    8     月    25    日
                  刑事第三庭    審判長法  官  李進清
                                      法  官  林怡君
                                      法  官  陳銘壎
以上正本證明與原本無異。
如不服本判決應於收受判決後10日內向本院提出上訴書狀，並應
敘述具體理由。其未敘述上訴理由者，應於上訴期間屆滿後20日
內向本院補提理由書(均須按他造當事人之人數附繕本)「切勿逕
送上級法院」。
中    華    民    國   100    年    8     月    25    日
                                      書記官  楊筱惠
附錄本案論罪科刑法條：
毒品危害防制條例第8條第1項
轉讓第一級毒品者，處1年以上7年以下有期徒刑，得併科新臺幣
1百萬元以下罰金。